【裁判字號】    99,台上,4306
【裁判日期】    990708
【裁判案由】    偽造文書等罪
【裁判全文】
最高法院刑事判決            九十九年度台上字第四三０六號
上  訴  人  甲○○
上列上訴人因偽造文書等罪案件，不服台灣高等法院中華民國九
十七年十月十四日第二審判決（九十七年度上訴字第四四三一號
，起訴案號：台灣台北地方法院檢察署九十七年度偵字第一一六
六八號），提起上訴，本院判決如下：
    主  文
原判決關於連續行使變造私文書及行使變造私文書部分均撤銷，
發回台灣高等法院。
其他上訴駁回。
    理  由
一、撤銷發回部分：
本件原判決維持第一審依想像競合犯，從一重論處上訴人甲○○
連續行使變造私文書罪刑及行使變造私文書十六罪刑之判決，駁
回其該部分在第二審之上訴，固非無見。
惟按不服地方法院之第一審判決而上訴者，應向管轄第二審之高
等法院為之。第二審上訴書狀應敘述具體理由，第二審法院認為
上訴書狀未敘述理由者，應以判決駁回之。但其情形可以補正而
未經第一審法院命其補正者，第二審審判長應定期間先命補正。
刑事訴訟法第三百六十一條第一項、第二項、第三百六十七條分
別定有明文。而上訴人縱向第一審提出補正，仍生補正之效力，
第二審法院即應就其理由是否具體，為實體之審理及判斷。本件
上訴人不服第一審上揭部分之判決，於民國九十七年九月四日提
起上訴，惟上訴書狀並未敘述上訴理由，亦未於上訴期間屆滿後
二十日內補提上訴理由，因其情形可以補正而未經第一審法院命
其補正，原審法院審判長乃於九十七年九月三十日裁定命上訴人
於裁定送達後五日內補正，該裁定正本並於同年十月二日送達，
有送達證書在卷可稽（見原審卷第十九頁），而上訴人於原審九
十七年十月十四日判決前之同年月八日已提出上訴理由狀，補敘
上訴理由（見原審卷第二六、二七頁），該上訴理由狀雖係向第
一審法院提出，依法仍發生補正之效力，原審未察，未就其補正
理由是否具體為判斷及說明，遽以上訴人逾期未補正為由，駁回
其該部分第二審之上訴，自屬違誤。上訴意旨，指摘原判決該部
分不當，非無理由，應認該部分有撤銷發回之原因。至第一審判
決關於上訴人裁判上一罪部分，基於審判不可分，應併予發回。
二、駁回部分：
按刑事訴訟法第三百七十六條所列各罪之案件，經第二審判決者
，不得上訴於第三審法院，法有明文。本件上訴人另因業務登載
不實文書案件，原審維持第一審依刑法第二百十五條論處罪刑之
判決，核屬刑事訴訟法第三百七十六條第一款之案件。依前揭說
明，既經第二審判決，自不得上訴於第三審法院，上訴人猶提起
此部分上訴，顯為法所不許，應予駁回。至此部分原審有無誤合
法上訴為不合法之情形，應由原審自行審酌。
據上論結，應依刑事訴訟法第三百九十五條前段、第三百九十七
條、第四百零一條，判決如主文。
中    華    民    國  九十九  年    七    月    八    日
                      最高法院刑事第十一庭
                          審判長法官  石  木  欽
                                法官  段  景  榕
                                法官  周  煙  平
                                法官  黃  正  興
                                法官  林  錦  芳
本件正本證明與原本無異
                                      書  記  官
中    華    民    國  九十九  年    七    月   十三   日
                                                      Q

司法院資訊處製作；財團法人民間司法改革基金會備份。
